【裁判字號】    98,上訴,585
【裁判日期】    981119
【裁判案由】    毒品危害防制條例
【裁判全文】
臺灣高等法院臺南分院刑事判決         98年度上訴字第585號
上  訴  人
即  被  告  甲○○
                    （現於臺灣臺南監獄台南分監執行中）
選任辯護人  莊美貴律師
上列上訴人因毒品危害防制條例案件，不服臺灣雲林地方法院97
年度訴字第698號中華民國98年4月3日第一審判決（起訴案號：
臺灣雲林地方法院檢察署97年度偵字第1412、1413、1482、1483
、1484、1959、2053、2369、2419、3338號），提起上訴，本院
判決如下：
    主  文
原判決有罪部分（含所定執行刑部分）均撤銷。
甲○○販賣第一級毒品，累犯，處有期徒刑拾柒年陸月，扣案之
第一級毒品海洛因玖包（合計淨重壹點零陸公克）均沒收銷燬之
；扣案之包裝上開毒品海洛因之空夾鍊袋玖只，均沒收。販賣第
一級毒品所得新臺幣陸仟元沒收之，如全部或一部不能沒收時，
以其財產抵償之。
其餘被訴部分均無罪。
    事  實
一、甲○○（綽號「阿義」）前因持有第二級毒品案件，經臺灣
    雲林地方法院以96年度六簡字第242號判決判處有期徒刑3月
    確定，嗣經同院以96年度聲減字第1315號裁定減為有期徒刑
    1月又15日確定，於民國96年10月23日易科罰金執行完畢（
    構成累犯）。詎其猶不知悛悔，明知海洛因係毒品危害防制
    條例第2條第2項第1款所定之第一級毒品，不得持有、販賣
    ，竟意圖營利，於97年3月5日或同月6日，在雲林縣斗六市
    石榴工業區○道路旁，以新台幣（下同）6,000元之價格，
    販賣重量1/4錢毒品海洛因予賴弘溢，並當場收取價款6,000
    元。賴弘溢返回雲林縣古坑鄉棋盤村3鄰新厝13號之1住處後
    ，再將該毒品海洛因分裝成9小包。嗣經臺灣雲林地方法院
    檢察署檢察官指揮警員於97年3月9日上午9時30分許，持臺
    灣雲林地方法院核發之搜索票前往賴弘溢上開住處實施搜索
    ，在該處查獲賴弘溢所有之第一級毒品海洛因9包（合計淨
    重1.06公克，純度36.31％，已經本院於98年度上訴字第377
    號被告賴弘溢等毒品案中另行宣告沒收銷燬）。其後賴弘溢
    於同日，在雲林縣警察局刑警大隊第三偵查隊辦公室接受詢
    問時，向警員供出毒品之來源係甲○○，因而查獲上情（賴
    弘溢販賣毒品部分，已經本院於上開案中另行審結）。
二、案經雲林縣警察局移送臺灣雲林地方法院檢察署檢察官偵查
    起訴。
    理  由
甲、程序方面：
壹、按被告以外之人於審判外之言詞或書面陳述，除法律有規定
    者外，不得作為證據，刑事訴訟法第159條第1項定有明文。
    次按被告以外之人於審判外陳述，雖不符刑事訴訟法第159
    條之1至之4之規定，而經當事人於審判程序同意作為證據，
    法院審酌該言詞陳述或書面陳述作成時情況，認為適當者，
    亦得為證據；當事人、代理人或辯護人於法院調查證據時，
    知有同法第159條第1項不得為證據之情形，而未於言詞辯論
    終結前聲明異議者，視為有前項之同意，同法第159條之5定
    有明文。
貳、證人即同案被告賴弘溢97年3月9日警詢筆錄，為被告以外之
    人於審判外之書面陳述，因被告甲○○及其辯護人不同意作
    為證據使用（見原審卷一第77頁背面、本院卷第67頁），又
    無符合例外得作為證據之情形，依上開法律規定，自不得作
    為被告是否成立犯罪之證據。另被告之辯護人於本院主張證
    人賴弘溢於97年3月10日、97年4月2日、97年7月3日偵查中
    未經具結之筆錄部分，依法無證據能力云云（詳本院卷第10
    5、106頁），惟查，上開三份筆錄，均有經具結（詳97年度
    偵字第1413號卷第65頁、97年度偵字第1412號卷(一)第28頁、
    97年度偵字第1412號卷(二)第303頁），辯護人似有誤會，併
    此敘明。
參、除上開爭執外，被告及其辯護人對於本件檢察官所舉其餘所
    有書面證據及證據之證據能力，於準備程序及審理時均表明
    同意列為證據（見本院卷第67頁），審酌該等供述證據之取
    得過程並無瑕疵，與本件待證事實間復具有相當之關聯性，
    以之為本件證據尚無不當，自得採為證據。
乙、實體方面：
壹、有罪部分：
一、認定犯罪事實所憑之證據及理由：
    訊據被告甲○○固坦承曾與賴弘溢在斗六市石榴工業區○道
    路旁，分別向他人購買毒品海洛因之事實，惟矢口否認有何
    販賣海洛因予賴弘溢之犯行，辯稱：賴弘溢說他找不到他上
    游，他下游有的在催他，他都因為這個問題才會事先打電話
    問我在哪裡，叫我聯絡我那個朋友「阿財」，說他要買毒品
    ，看我朋友在哪邊要跟他見面，至於交易情形都是他們2人
    在講，是我朋友拿毒品給賴弘溢，我沒有拿毒品給賴弘溢云
    云。經查：
  (一)證人即同案被告賴弘溢於檢察官偵訊時證稱：綽號「阿義」
    的甲○○因為槍砲案件收押出來後（指被告於96年11月22日
    自臺灣臺中看守所釋放以後），有在賣海洛因，…我最後1
    次跟甲○○買，是在被抓的前3、4天，在雲林縣斗六市○○
    ○○路旁向他買1/4錢海洛因，就是被警察查扣的那幾包，
    要6,000元，我拿10,000元給他，因為之前還有欠他錢等語
    （見96年度他字第1162號卷第158頁、97年度偵字第1412號
    卷一第26頁背面、卷二第299頁至第300頁），及於原審審理
    時證稱：我在甲○○收押出來後（指被告於96年11月22日自
    臺中看守所釋放以後），我都是找甲○○跟他約地點，再透
    過甲○○跟他朋友「阿財」買，…至於被警察查到的海洛因
    9小包，是我在被逮捕的前幾天，在斗六石榴工業區路旁，
    向甲○○他們購買1/4錢海洛因6,000元，當時是購買1包，
    我回家後分裝成9小包等語（見原審卷二第20頁至第23頁、
    第29頁背面至第31頁正面）明確。
  (二)又參以被告甲○○於原審審理時自承：賴弘溢說他找不到他
    上游，他下游有的在催他，所以他每次都因為這個問題才事
    先打電話問我在哪邊，叫我聯絡我那個朋友，說他要買毒品
    ，至於交易的情形都是他們2人在講，有1次是在斗六石榴工
    業區，賴弘溢買差不多1/4錢6,000元海洛因，他有拿錢給我
    朋友，就是97年3月9日前3、4天等語（見原審卷二第81頁背
    面至第84頁背面)。足見被告於97年3月5日或同月6日，與賴
    弘溢相約在斗六市石榴工業區○道路旁見面，且賴弘溢在石
    榴工業區○道路旁確有購買毒品海洛因。
  (三)被告於原審及本院既以前詞置辯，則本件應審究者為被告於
    前揭犯罪事實所示之時、地，究係販賣毒品海洛因予賴弘溢
    ，或係幫助賴弘溢聯絡他人到場販賣毒品海洛因予賴弘溢？
  1.證人賴弘溢於97年3 月9 日檢察官偵訊時證稱：我向「阿義
    」買毒品海洛因，我不知道他本名，他住二林等語（見97年
    度他字第1162號卷第158頁正面）；於97年4月2日檢察官偵
    訊時證稱：甲○○住在彰化二林，大我幾歲約34、5歲，剛
    才我在拘留所，看到1個也認識甲○○的人，說甲○○上禮
    拜在二水被抓了，他海洛因有賣等語（見97年度偵字第1412
    號卷一第24頁背面至第26頁背面）；於97年7月3日檢察官偵
    訊時證稱：甲○○收押出來後，我有向甲○○買毒品海洛因
    ，海洛因1/4錢要6,000元等語（見97年度偵字第1412號卷二
    第299頁正面），均明確指證有向被告購買毒品海洛因。惟
    其於原審審理時則翻異前詞，改稱：我都是找甲○○，透過
    甲○○向他朋友「阿財」買毒品，不是向甲○○購買毒品，
    我跟甲○○聯絡時，他都會跟「阿財」在一起，我會問甲○
    ○人在何處，他會告訴我他人在那裡，叫我過去那裡找他，
    甲○○只是中間介紹人，我去買毒品時，甲○○跟「阿財」
    都在一起，我有跟檢察官說我是跟甲○○買沒錯，那是因為
    當時我不知道「阿財」的確實名字，所以我沒有講云云（見
    原審卷二第18頁背面至第26頁背面、第30頁背面)，然其所
    述有下列不合理之處：
    「委託被告聯絡他人到場進行毒品交易」與「直接向被告
      購買毒品」意義不同，而觀之證人賴弘溢於檢察官偵訊時
      之證述，均一再陳稱係向被告購買毒品海洛因，未曾提及
      有委託被告聯絡綽號「阿財」之男子到場進行毒品交易一
      事。其遽於原審審理時表示係透過被告聯絡，而與「阿財
      」進行毒品交易，是否可信，實有可疑。
    證人賴弘溢於原審審理時雖證稱：我有跟檢察官說我是跟
      甲○○買沒錯，那是因為當時我不知道「阿財」的確實名
      字，所以我沒有講云云（見原審卷二第20頁正面），然稽
      之證人賴弘溢於97年3月9日檢察官偵訊時證稱：我向「阿
      義」買毒品海洛因，我不知道他本名，他住二林等語（見
      97年度他字第1162號卷第158頁正面），顯見其於97年3月
      9日檢察官偵訊時亦不知道被告之真實姓名，僅知悉被告
      之綽號為「阿義」。倘若其確係透過被告聯絡「阿財」到
      場進行毒品交易，何以於該次檢察官偵訊時未供出其上手
      為「阿財」？是證人賴弘溢於原審審理時證述係因檢察官
      偵訊時不知道「阿財」之真實姓名，始未向檢察官供出該
      人，實際上係委託被告聯絡「阿財」到場進行毒品交易云
      云，應係迴護被告之詞，尚難採信。
  2.綜上所述，證人賴弘溢於原審證述係委託被告聯絡綽號「阿
    財」之男子到場進行毒品交易一節，有上開重大瑕疵可指，
    尚難憑採，應以其於檢察官偵訊時所述為真實可信。是被告
    於前揭犯罪事實所示之時、地，販賣毒品海洛因予賴弘溢1
    次，應堪認定。
  (四)至證人湯麗芳於檢察官偵訊時證稱：96年我認識賴弘溢時，
    他就有向甲○○購買毒品，因為有時候我會跟去，有時會在
    二林的路邊或是西螺汽車旅館，賴弘溢向甲○○買一、二級
    毒品都有，但二級毒品比較少，賴弘溢向甲○○大概買了好
    幾萬元的毒品，因為錢是賴弘溢在給的，我不是很清楚等語
    （見97年度偵字第1412號卷一第29頁至第30頁）；於原審審
    理時證稱：賴弘溢跟甲○○交易購買毒品時，我都在車上等
    ，實際上我沒有看到他們在交易，我有在二林的路邊、西螺
    的汽車旅館看過甲○○，汽車旅館名字忘記了，我忘記汽車
    旅館在什麼路，我不知道賴弘溢被扣到的海洛因從何而來，
    七彩湖汽車旅館我有印象，因為我跟賴弘溢去那裡休息過，
    愛琴海汽車旅館我也有印象，因為我跟侯志忠去過那邊等語
    （見原審卷二第70頁背面至第72頁正面、第75頁、第76頁背
    面至第78頁背面），惟其先後證述均未明確指認有在前揭犯
    罪事實所示之地點即雲林縣斗六市石榴工業區○道路旁，目
    擊賴弘溢向被告購買毒品海洛因，則尚難憑以遽為被告不利
    之認定，附此敘明。
  (五)就被告與賴弘溢在雲林縣斗六市石榴工業區○道路旁交易毒
    品海洛因之數量、價格一節，證人賴弘溢於檢察官偵訊時證
    稱：我在石榴工業路旁買1/4錢海洛因，就是被警察查扣的
    那幾包，要6,000元，我拿了10,000元給他，因為之前還有
    欠他錢等語（見97年度偵字第1412號卷二第299頁至第300頁
    ），及於原審審理時證稱：至於被警察查到的海洛因9小包
    ，是我在被逮捕的前幾天購買的，在斗六石榴工業區路旁，
    購買1/4錢海洛因6,000元，買的時候是1包，我回家後分裝
    成9小包等語（見原審卷二第22頁正面、第30頁）；而被告
    於原審審理時對賴弘溢於96年3月5日或同月6日，在雲林縣
    斗六市石榴工業區○道路旁，以6,000元之價格，購買重量
    1/4錢毒品海洛因，有拿毒品及有交付價款；當時被告剛好
    在場，因賴弘溢坐上被告之車等情亦不爭執（見原審卷二第
    81頁背面，82、83頁正面）。另被告於原審審理時對賴弘溢
    於上開時地所購第一級毒品海洛因之數量供稱：我知道有二
    包，二包好像是不一樣的毒品，應該是一、二級毒品都有等
    情（見原審卷二第82頁背面），核與證人賴弘溢上開於原審
    審理時所證稱：1/4錢海洛因，買的時候是1包，（我回家後
    分裝成9小包）等語相符。此外，復有第一級毒品海洛因9包
    （合計淨重1.06公克，純度36.31％）扣案可證，及雲林縣
    警察局刑事警察大隊搜索扣押筆錄（見雲警刑偵三字第9719
    01554號卷第20頁至第24頁）、法務部調查局97年4月13日調
    科壹字第09723019370號濫用藥物實驗室鑑定書各1份（97年
    度偵字第1412號卷一第166頁）附卷可稽，是被告在斗六市
    石榴工業區○道路旁，以6,000元之價格，販賣重量1/4錢毒
    品海洛因予賴弘溢，並收取價金6,000元，嗣賴弘溢返回雲
    林縣古坑鄉棋盤村3鄰新厝13號之1住處後，再將該毒品海洛
    因分裝成9小包，應堪認定。
  (六)按海洛因係毒品危害防制條例第2條第2項第1款所定之第一
    級毒品，物稀價昂，政府查緝甚嚴，對於販賣毒品者尤科以
    重度刑責，其持有販賣者，苟非有利可圖，當不願甘冒法律
    制裁之風險予以販賣。從而，被告販賣毒品海洛因予賴弘溢
    時，主觀上確有從販賣毒品海洛因中賺取差額利潤以營利之
    意圖，要無疑義。
  (七)綜上所述，被告上開所辯，顯係事後卸責之詞，不足採信，
    本件事證已臻明確，被告犯行堪以認定，自應依法論科。
二、新舊法比較適用說明：
    按刑法第2條第1項規定「行為後法律有變更者，適用行為時
    之法律。但行為後之法律有利於行為人者，適用最有利於行
    為人之法律。」查本件被告犯罪後，毒品危害防制條例部分
    條文業於九十八年五月五日立法院通過修正，經總統於九十
    八年五月二十日公布，於同年五月二十二日生效。查該條例
    第四條第一項修正前規定：製造、運輸、販賣第一級毒品者
    ，處死刑或無期徒刑；處無期徒刑者，得併科新臺幣一千萬
    元以下罰金。修正後規定為：製造、運輸、販賣第一級毒品
    者，處死刑或無期徒刑；處無期徒刑者，得併科新臺幣二千
    萬元以下罰金。修正後乃加重罰金刑部分，此部分對被告較
    為不利，故應適用修正前之舊法較有利於被告。
三、論罪科刑部分：
  (一)按海洛因係毒品危害防制條例第二條第二項第1款所稱之第
    一級毒品，不得持有、販賣。核被告所為，係犯毒品危害防
    制條例第4條第1項之販賣第一級毒品罪。被告販賣毒品海洛
    因時，持有毒品海洛因之低度行為，應為其販賣毒品海洛因
    之高度行為所吸收，不另論罪。被告有如前開事實欄所載之
    前科紀錄，於96年10月23日易科罰金執行完畢，有臺灣高等
    法院被告前案紀錄表1份在卷可稽，被告受徒刑之執行完畢
    後，5年以內故意再犯本件有期徒刑以上之罪，為累犯，除
    法定本刑為死刑或無期徒刑部分，依法不得加重外，應就法
    定本刑中之罰金刑部分，依刑法第47條第1項規定加重其刑
    。又被告販賣海洛因僅1次，對象僅1人，販賣價金共計6,00
    0元，所得並非龐大，相較於次數動輒高達數10次以上或1次
    販賣大量毒品之毒梟迥然不同，危害社會之程度亦有差別，
    核其犯罪情節若科以法定最輕本刑之無期徒刑，實屬情輕法
    重，且難謂符合罪刑相當性及比例原則，是依其犯罪情狀在
    客觀上足以使人感覺法定本刑尚屬過苛而引起一般之同情，
    尚非無可憫恕，爰依刑法第59條規定酌量減輕其刑，並就罰
    金刑部分先加後減。
  (二)原審以被告罪證明確，為科刑之判決，固屬灼見。惟查:(一)
    本件被告犯罪後，毒品危害防制條例部分條文業於九十八年
    五月五日立法院通過修正，經總統於九十八年五月二十日公
    布，於同年五月二十二日生效。查該條例第四條第一項修正
    後乃加重罰金刑部分，此部分對被告較為不利，故應適用修
    正前之舊法較有利於被告，有如前述。原審未及比較適用，
    尚有未妥。(二)第一級毒品海洛因9包（合計淨重1.06公克，
    純度36.31％），雖已經本院於98年度上訴字第377號被告賴
    弘溢等毒品案中另行宣告沒收銷燬之，於本案仍應宣告沒收
    銷燬之，原判決漏未宣告沒收銷燬之，尚有未合。被告上訴
    意旨仍執陳詞，否認上開部分犯行，指摘原判決認事用法違
    誤，雖無理由，惟原判決既有上揭可議之處，自應由本院就
    被告上開於97年3月5日或同月6日，在雲林縣斗六市石榴工
    業區○道路旁，販賣第一級毒品罪及所定執行刑部分撤銷改
    判。爰審酌被告前有持有毒品前科，素行不佳，有前開被告
    前案紀錄表1份在卷可稽，其明知毒品海洛因具有成癮性，
    且嚴重妨害人之身心健康，竟為圖一己之私利，販賣毒品海
    洛因予他人，且犯後否認犯行，態度不佳，暨其生活智識、
    犯罪之動機、目的、手段、所生危害（販賣海洛因僅1次，
    對象僅1人，販賣價金共計6,000元，所得並非龐大）等一切
    情狀，量處有期徒刑17年6月。扣案之粉末9包（合計淨重1.
    06公克，純度36.31％），檢出第一級毒品海洛因成分，有
    上開法務部調查局97年4月13日調科壹字第09723019370號濫
    用藥物實驗室鑑定書1份在卷可按，不問屬於犯人與否，應
    均依毒品危害防制條例第18條第1項前段規定，宣告沒收銷
    燬之。再扣案包裝上開第一級毒品海洛因之夾鍊袋9只，因
    均可與毒品析離，且具有防止毒品裸露、逸出及潮濕之功用
    ，便於販賣毒品所用之物，併均依毒品危害防制條例第19條
    第1項前段諭知沒收。至於被告販賣第一級毒品所收取之款
    項6,000元，應依毒品危害防制條例第19條第1項規定宣告沒
    收之，如全部或一部不能沒收時，以其財產抵償之。
貳、無罪部分：
一、公訴意旨另以：甲○○明知海洛因、甲基安非他命（起訴書
    均將甲基安非他命誤載為安非他命）係毒品危害防制條例第
    2條第2項第1款、第2款所定之第一、二級毒品，不得持有、
    販賣，竟意圖營利，分別為下列販賣第一、二級毒品之行為
    ：(一)甲○○基於販賣第一、二級毒品以營利之犯意，於96年
    11月22日起至97年3月4日止間之某日，在雲林縣西螺鎮七彩
    湖汽車旅館，分別以新臺幣（下同）6,000元、4,000元之價
    格，同時販賣重量1/4錢毒品海洛因、1/2錢毒品甲基安非他
    命與賴弘溢，惟賴弘溢迄今仍未交付買賣價款10,000元。(二)
    甲○○基於販賣第一、二級毒品以營利之犯意，於96年11月
    22日起至97年3月4日止間之某日，在雲林縣西螺鎮愛琴海汽
    車旅館，分別以6,000元、4,000元之價格，同時販賣重量1/
    4錢毒品海洛因、1/2錢毒品甲基安非他命與賴弘溢，惟賴弘
    溢迄今仍未交付買賣價款10,000元。嗣因賴弘溢、湯麗芳涉
    嫌販賣毒品案件，經賴弘溢、湯麗芳指認而循線查悉上情。
    因認被告涉犯毒品危害防制條例第4條第1項之販賣第一級毒
    品及同條第2項之販賣第二級毒品等罪嫌云云。
二、按犯罪事實應依證據認定之，無證據不得認定犯罪事實。又
    不能證明被告犯罪者，應諭知無罪之判決。刑事訴訟法第15
    4條第2項、第301條第1項分別定有明文。又刑事訴訟法第16
    1條已於91年2月8日修正公布，其第1項規定：檢察官就被告
    犯罪事實，應負舉證責任，並指出證明之方法。因此，檢察
    官對於起訴之犯罪事實，應負提出證據及說服之實質舉證責
    任。倘其所提出之證據，不足為被告有罪之積極證明，或其
    指出證明之方法，無從說服法院以形成被告有罪之心證，基
    於無罪推定之原則，自應為被告無罪判決之諭知。
三、公訴意旨認被告自96年11月22日起至97年3月9日前3、4日止
    ，有販賣第一級毒品海洛因及第二級毒品甲基安非他命與賴
    弘溢之犯行，無非係以證人賴弘溢、湯麗芳之偵訊筆錄為主
    要論據。訊據被告堅詞否認有前開公訴意旨所指販賣第一、
    二級毒品海洛因、甲基安非他命之犯行，辯稱：我與賴弘溢
    是朋友，之前我們有互相聯絡，我們之前有一起出資去向「
    阿財」購買毒品。賴弘溢雖有在偵查中說向我購買，但他在
    原審的時候說不知道我的朋友是什麼名字，為了要供出上游
    ，所以才會說是向我買的，事實上我根本就沒有賣毒品給他
    。在雲林縣西螺鎮七彩湖汽車旅館的那次，時間大約是九十
    六年十二月間，這部分只有一次而已，是我與賴弘溢一起向
    「阿財」購買的，安非他命的部分我們各自購買半錢，海洛
    因的部分我購買四分之一錢，他是向我的朋友購買的，我並
    不清楚。我是拿現金出來購買的。另在雲林縣西螺鎮愛琴海
    汽車旅館的部分，時間大約與上次相隔一個月左右，應該是
    在九十七年一月間左右，是我與賴弘溢一起向「小鍾」購買
    的，購買的數量我已經忘記了，這次有購買海洛因、安非他
    命等語。辯護意旨稱：本件公訴人除提出賴弘溢、湯麗芳於
    警詢、偵查中之供述外，並未舉出任何補強證據足以佐證確
    認證人所為供述之真實性，故依最高法院96年度台上字第35
    1號判決見解，即不得僅以上開施用毒品者之供述，即為被
    告不利之認定。況證人賴弘溢所為不利於被告之指述，前後
    不一，且多有矛盾之處，實不足採信等語。
四、按施用毒品者供稱其毒品之來源，不得作為有罪判決之唯一
    證據，仍須調查其他必要之證據，況施用毒品者，其供出毒
    品來源因而破獲者，得減輕其刑，毒品危害防制條例第17條
    均定有明文，從而施用毒品者之指證，其真實性有待其他必
    要之證據加以補強，若施用毒品者之指證，其真實性仍有合
    理之懷疑存在時，在此項合理之懷疑未澄清前，自不能遽為
    有罪之判斷，茲所謂其他必要之補強證據，即在排除此項合
    理之懷疑，使之達於可得確信之程度，否則即應為被告有利
    之推定，此亦為刑事訴訟法第154條，犯罪事實應依證據認
    定之「證據裁判原則」，及因保障被告人權，「無罪推定原
    則」之所在，此項刑事訴訟基本原則，不能因毒品行為之交
    易期間短暫、交易方法隱密、交易對象單純，致查獲不易、
    搜證困難等原因而放棄，或減低對於犯罪構成要件應予嚴格
    證明之堅持，此項基本原則應為法官證據證明力自由判斷職
    權行使之限制（最高法院92年臺上字第128號判例要旨及90
    年度臺上字第3115號判決要旨參照）。經查：
  (一)證人即同案被告賴弘溢於檢察官偵訊時證稱：綽號「阿義」
    的甲○○因為槍砲案件收押出來後（指被告於96年11月22日
    自臺灣臺中看守所釋放以後），有在賣海洛因、甲基安非他
    命，我在西螺鎮七彩湖汽車旅館、愛琴海汽車旅館跟他買過
    各1次，海洛因及甲基安非他命都有向他買，…等語（見96
    年度他字第1162號卷第158頁、97年度偵字第1412號卷一第2
    6頁背面、卷二第299頁至第300頁），及於原審審理時證稱
    ：我在甲○○收押出來後（指被告於96年11月22日自臺中看
    守所釋放以後），我都是找甲○○跟他約地點，再透過甲○
    ○跟他朋友「阿財」買，我在七彩湖汽車旅館、愛情海汽車
    旅館有拿到海洛因、甲基安非他命，每次買的數量都是1錢
    的甲基安非他命、1/4錢海洛因，…等語（見本院卷二第20
    頁至第23頁、第29頁背面至第31頁正面）明確。又參以被告
    甲○○於原審審理時自承：賴弘溢說他找不到他上游，他下
    游有的在催他，所以他每次都因為這個問題才事先打電話問
    我在哪邊，叫我聯絡我那個朋友，說他要買毒品，至於交易
    的情形都是他們2人在講，…另外，從我於96年11月22日被
    釋放離開看守所，到斗六石榴工業區○○○段期間，我有幫
    賴弘溢聯絡我那個朋友約在七彩湖汽車旅館、愛琴海汽車旅
    館交易毒品各1次，應該每次都有拿1/4錢海洛因6,000元、
    甲基安非他命4、5千元，不會超過半錢等語（見原審卷二第
    81頁背面至第84頁背面)。足見被告於96年11月22日起至97
    年3月4日止間之某2日，分別與賴弘溢相約在雲林縣西螺鎮
    七彩湖汽車旅館、愛琴海汽車旅館見面，且賴弘溢在七彩湖
    汽車旅館、愛琴海汽車旅館均有同時購買毒品海洛因、甲基
    安非他命。而被告既以前詞置辯，則被告於上開所示之時、
    地，究係販賣毒品海洛因、甲基安非他命予賴弘溢，或係幫
    助賴弘溢聯絡他人到場販賣毒品海洛因、甲基安非他命予賴
    弘溢？事實不明。
  (二)惟查，被告被訴於96年11月22日起至97年3月4日止間之某2
    日，分別與賴弘溢相約在雲林縣西螺鎮七彩湖汽車旅館、愛
    琴海汽車旅館見面，且賴弘溢在七彩湖汽車旅館、愛琴海汽
    車旅館均有同時向被告購買毒品海洛因、甲基安非他命等情
    ，除證人賴弘溢於偵查中之證述外，並無毒品海洛因、甲基
    安非他命或販賣毒品所得款扣案可佐，亦無與販賣毒品之相
    關聯之電話通聯紀錄可稽，況賴弘溢既已積欠在七彩湖汽車
    旅館之購買毒品之款1萬元，依常情，被告焉能在愛琴海汽
    車旅館再售予賴弘溢計1萬元之毒品且又再度讓其積欠價款
    ？
  (三)證人湯麗芳於檢察官偵訊時證稱：賴弘溢有向甲○○購買第
    一、二級毒品，因為有時候我會跟去，有時會在二林的路邊
    或是西螺汽車旅館等語（見97年度偵字第1412號卷一第29頁
    至第30頁）；於原審審理時證稱：賴弘溢跟甲○○交易購買
    毒品時，我都在車上等，實際上我沒有看到他們在交易，他
    們都是進去路邊的房子或汽車旅館內，我有在二林的路邊、
    西螺的汽車旅館看過甲○○，汽車旅館名字忘記了，我忘記
    汽車旅館在什麼路等語（見原審卷二第70頁背面至第72頁正
    面、第75頁至第78頁背面），其均未明確指認有於上開公訴
    意旨所示之地點，目擊賴弘溢向被告購買毒品海洛因、甲基
    安非他命之交易情形，則尚難憑以遽為被告不利之認定，附
    此敘明。
五、綜上所述，公訴意旨雖認被告涉有上開兩次同時販賣海洛因
    、甲基安非他命犯行，然除證人賴弘溢偵訊時不利被告之指
    證外，遍查全卷証據資料，均無證據足資佐證證人賴弘溢於
    上開公訴意旨所示之時、地，有向被告購買毒品海洛因、甲
    基安非他命各兩次之真實性。是被告上開所辯，尚堪採信。
    此外，檢察官復未提出其他積極證據，本院就上開公訴意旨
    所指被告販賣第一級毒品海洛因、第二級毒品甲基安非他命
    予賴弘溢之犯行，仍存有合理懷疑，基於無罪推定原則，被
    告就此部分被訴販賣第一級毒品海洛因、第二級毒品甲基安
    非他命之犯行，自屬不能證明。原審未加詳查，認被告有此
    部分犯行，尚嫌速斷，被告上訴意旨否認此部分犯罪，則屬
    有理由，自應由本院將原判決關於被告於96年11月22日起至
    97年3月4日止間之某日，在雲林縣西螺鎮七彩湖汽車旅館、
    愛琴海汽車旅館，分別兩次均販賣第一級毒品海洛因、第二
    級毒品甲基安非他命之犯行均予以撤銷，並依法均諭知被告
    無罪之判決。
據上論斷，應依刑事訴訟法第369條第1項前段、第364條、第299
條第1項前段、第301條第1項，毒品危害防制條例第4條第1項（
修正前）、第18條第1項前段、第19條第1項，刑法第2條第1項、
第11條、第47條第1項、第59條，判決如主文。
本案經檢察官范文豪到庭執行職務。
中    華    民    國    98    年    11    月    19    日
                  刑事第一庭    審判長法  官  黃崑宗
                                      法  官  蔡長林
                                      法  官  陳顯榮
以上正本證明與原本無異。
如不服本判決應於收受送達後10日內向本院提出上訴書狀，其未
敘述上訴理由者，並得於提起上訴後10日內向本院補提理由書（
均須按他造當事人之人數附繕本）「切勿逕送上級法院」。
                                      書記官  劉岳文
中    華    民    國    98    年    11    月    19    日
附錄本判決論罪科刑法條：
修正前毒品危害防制條例第4條第1項：
製造、運輸、販賣第一級毒品者，處死刑或無期徒刑；處無期徒
刑者，得併科新臺幣1千萬元以下罰金。


司法院資訊處製作；財團法人民間司法改革基金會備份。
